臺灣板橋地方法院刑事判決　　　　　　　　　　　　九十二年度訴緝字第二一一號
　　公　訴　人　臺灣板橋地方法院檢察署檢察官
　　被　　　告　甲○○
　　指定辯護人　本院公設辯護人　丙○○
右列被告因殺人未遂案件，經檢察官提起公訴（九十二年度偵字第八九二號），本院
判決如左：
    主  文
本件公訴不受理。
    理  由
一、公訴意旨略謂：被告甲○○於民國九十一年十二月二十三日下午十一時五分許，
    在台北縣三重市○○○街二Ｏ五巷三號一樓「影都小吃店」，因與被害人乙○○
    發生口角糾紛，竟基於殺人之犯意，明知以刀械砍殺人之背部，會導致流血過多
    死亡之結果，竟持水果刀一把往被害人乙○○之背部砍殺，致被害人乙○○受有
    背部深五公分撕裂傷及背部出血，幸經緊急送醫搶救始倖免於難。案經被害人乙
    ○○訴由台北縣政府警察局三重分局報請台灣板橋地方法院檢察署檢察官偵查起
    訴，因認被告所為，涉有刑法第二百七十一條第二項、第一項之殺人未遂罪嫌。
二、公訴人認被告涉有右揭殺人未遂之罪嫌，無非依被告之自白，被害人乙○○之指
    訴，及證人程素珠之證詞，及有台北縣立三重醫院診斷證明書一紙為證，並認背
    部係人體重要部位，被告持刀往此部位砍殺，應有預見將致人死亡之結果，進而
    推論被告有殺人之犯意，為其主要論據。
三、經查：
    （一）被告於九十一年十二月二十三日下午十一時五分許，在台北縣三重市○○
          ○街二Ｏ五巷三號一樓「影都小吃店」，持水果刀一把刺殺被害人乙○○
          之背部，致被害人乙○○受有背部長三公分、寬一．五公分、深五公分撕
          裂傷之事實，業據被告在警詢及本院調查時供承不諱，核與被害人乙○○
          指訴，證人即「影都小吃店」負責人程秀珠在警詢中證述之情節大致相符
          ，並有台北縣立三重醫院診斷證明書一紙在卷可稽，且有供犯罪用之水果
          刀一把扣案可供佐證，自屬實在。
    （二）本件被害人乙○○受有一處背部穿刺傷，業如前述，但此受傷之結果，僅
          屬犯罪後之客觀狀態，此究係「傷害」或「殺人未遂」之犯罪結果，在法
          律上各有不同之評價，是被告在「行為時」，主觀上係基於何種犯罪故意
          ，則為本案首應審究者。本案被告在警詢及本院調查時，均僅自白刺傷被
          害人乙○○之犯行，並未供述係基於殺人之犯意為之。被告就犯罪動機則
          辯稱：伊於當日前往「影都小吃店」飲酒，在結帳時發現消費金額較以往
          高，經向老闆質疑，引發鄰桌酒客不滿，旋遭七、八人圍毆，伊始攜帶水
          果刀返回小吃店欲嚇該桌客人，不料對方有七、八人朝伊走過來，伊一時
          心慌，隨手刺向身旁之人後逃逸，並無殺害被害人乙○○之故意等語。而
          被害人乙○○於本院調查時亦證稱：伊於當日晚上十時三十分許獨自前往
          「影都小吃店」消費，事發時伊正好離開座位站在門口，突然有一人從外
          面衝進來，朝伊背部刺殺一刀後逃跑，伊在翌日凌晨二時五十五分即離開
          醫院，在醫院時意識均清醒，醫生本來說要觀察，但因自覺身體無恙，所
          以隨即出院。伊當時並未與人發生口角，後來才知係之前有客人發生爭執
          。另證人即「影都小吃店」負責人程素珠則證稱：被告消費後無錢買單，
          並氣憤敲打大門，鄰桌客人見狀上前勸阻，被告隨即逃離，後來又返回行
          兇等語。是依上開被告及證人所陳情節，被告係因酒後吵鬧遭人毆打，始
          攜水果刀返回現場，因被害人乙○○恰站立在店門口，始無端遭波及。而
          依卷附台灣高等法院被告全國前案紀錄表所載，被告除有妨害兵役、過失
          傷害等案件分別經法院判處拘役得易科罰金之刑，及因竊盜案件經法院判
          處有期徒刑二月，經易科罰金執行完畢之前科外，並無任何暴力犯罪之記
          錄，且與被害人乙○○素不相識，當日僅因偶然之原因第一次見面，是否
          因此遭人圍毆之細故衝突，即有將對方當場殺害之故意，已非無疑。且依
          被害人乙○○所言，被告一進入小吃店，朝其刺殺一刀後隨即離去，並無
          接續再為其他之攻擊行為，顯然教訓意味濃厚，且已知所節制，甚至被告
          見有人朝其走來，隨手朝身旁之人揮刀，並不確定所攻擊之人是否先前動
          手毆打之人，則其下手時有無殺死被害人乙○○之故意，亦有疑問。
    （三）又本院依職權向台北縣立三重醫院查詢被害人乙○○受傷治療之情形，該
          院函覆略謂：乙○○右背上方刀刺傷深約六公分（診斷證明書載五公分）
          ，於九十一年十二月二十三日下午十一時二十五分送急診治療，給予傷口
          縫合，外置引流管並照Ｘ光，無氣胸及血胸現象，但見傷口附近皮下氣腫
          ，情況穩定，於翌日上午二時五十五分出院，九十一年十二月二十四日、
          二十五日、二十六日、二十八日、三十一日至本院外科門診換藥，預後良
          好等情，有台北縣立三重醫院九十二年三月三十一日北縣重醫歷字第０九
          二０００一四０七號函暨所附病歷摘要表各一紙在卷可稽。依上開病歷說
          明，被害人乙○○僅受有外部皮肉之傷，並未傷及體內重要之臟器，且僅
          在醫院短暫停留治療約三小時，作一般外科之傷口縫合隨即返家休息，並
          無危及其生命之傷害。綜上所述，被告主觀上既無殺人之故意，客觀上被
          害人乙○○所受之傷勢亦甚輕微，核被告所為，應係普通傷害而已。公訴
          人認被告係基於殺人之故意，對被害人乙○○背部砍殺將致流血過多死亡
          ，推論其有故意殺人之認識，尚有誤會。
四、按告訴乃論之罪，未經告訴，或其告訴經告訴人於第一審辯論終結前撤回者，應
    諭知不受理之判決，並得不經言詞辯論為之，刑事訴訟法第二百三十八條第一項
    、第三百零三條第三款、第三百零七條，分別定有明文。本案被告係基於普通傷
    害之故意為本件犯行，已如前述，故核被告所為，應係犯刑法第二百七十七條第
    一項之普通傷害罪，依同法第二百八十七條前段之規定須告訴乃論。公訴人誤認
    被告所為係犯刑法第二百七十一條第二項、第一項之殺人未遂罪，自有未洽。又
    本案被害人乙○○於本院九十二年十二月二十二日調查中表明雙方業經和解，當
    庭撤回其告訴，是本案之訴追條件已有欠缺，揆諸上開說明，爰不經言詞辯論，
    逕為不受理之判決。
據上論斷，應依刑事訴訟法第三百零三條第三款、第三百零七條，判決如主文。
中      華      民      國    九十三    年      四      月      六      日
                                      臺灣板橋地方法院刑事第七庭
                                          審判長法  官  鄭  水  銓
                                                法  官  侯  志  融
                                                法  官  楊  志  雄
右正本證明與原本無異。
如不服本判決，應於送達後十日內，向本院提出上訴狀。
                                                書記官  陳  淑  芳
中      華      民      國    九十三    年      四      月      六      日
